臺灣高雄地方法院刑事判決
111年度訴字第619號
公  訴  人  臺灣高雄地方檢察署檢察官
被      告  董冠佑




            邱進益


            錢志維


上列被告因妨害秩序案件，經檢察官提起公訴（111年度少連偵
字第63號），因被告就被訴事實為有罪之陳述，經本院告知簡式
審判程序之旨，並聽取被告與公訴人之意見後，裁定依簡式審判
程序審理，判決如下：
    主  文
戊○○犯攜帶兇器在公眾場所聚集三人以上下手實施強暴，因而致
生交通往來之危險罪，處有期徒刑陸月，如易科罰金，以新臺幣
壹仟元折算壹日。扣案之西瓜刀及折疊刀各壹把均沒收。
丙○○犯攜帶兇器在公眾場所聚集三人以上下手實施強暴，因而致
生交通往來之危險罪，處有期徒刑陸月，如易科罰金，以新臺幣
壹仟元折算壹日。扣案之豬肉刀壹把沒收。
己○○犯攜帶兇器在公眾場所聚集三人以上實施強暴在場助勢，因
而致生交通往來之危險罪，處有期徒刑貳月，如易科罰金，以新
臺幣壹仟元折算壹日。
    事  實
一、丙○○與郭玉琪有債務糾紛，郭玉琪透過丁○○向丙○○催討債務
    ，丙○○與丁○○相約於民國110年9月15日17時許，在高雄市○○
    區○○路00號前（即義發路上）見面商討還款事宜。丁○○駕駛
    車牌號碼000-0000號自用小客車，搭載簡豐吉（另經臺灣高
    雄地方檢察署【下稱高雄地檢署】檢察官為不起訴處分）及
    少年薛○任（92年11月生）至現場後，丁○○下車與丙○○商討
    債務。戊○○、丙○○及己○○均知悉義發路邊為公眾通行之用，
    倘於該處聚集三人以上而施強暴脅迫，將造成公眾或他人恐
    懼不安，並對用路人之安全造成妨害，致生交通往來之危險
    ，竟於丙○○與丁○○因商討債務問題發生衝突，丁○○徒手毆打
    丙○○時，戊○○、丙○○共同基於在公眾場所聚集三人以上下手
    實施強暴之犯意聯絡，己○○則基於在公眾場所聚集三人以上
    實施強暴在場助勢之犯意，戊○○持豬肉刀及折疊刀（起訴書
    誤載為水果刀，應予更正）、己○○則持西瓜刀自高雄市○○區
    ○○路00號內出來支援，戊○○並將折疊刀交給丙○○，戊○○先持
    豬肉刀砍傷薛○任（傷害部分已撤回告訴，另經高雄地檢署
    檢察官為不起訴處分），接著持豬肉刀在公眾往來道路上追
    砍丁○○；丙○○則持折疊刀在巷弄間追砍薛○任，己○○則持西
    瓜刀站在義發路上助勢，並致生公眾往來之危險。嗣經警在
    高雄市○○區○○路00號扣得折疊刀、西瓜刀及豬肉刀各1把。
二、案經高雄市政府警察局林園分局（下稱林園分局）報告高雄
    地檢署檢察官偵查起訴。
    理  由
一、本件被告戊○○、被告丙○○及被告己○○（下稱被告3人）所犯
    均非死刑、無期徒刑、最輕本刑為3年以上有期徒刑之罪或
    高等法院管轄之第一審案件，其於本院準備程序進行中就被
    訴事實為有罪之陳述，經告知簡式審判程序之旨，並聽取檢
    察官、被告3人之意見後，本院合議庭裁定由受命法官獨任
    行簡式審判程序。又因改行簡式審判程序之故，依刑事訴訟
    法第159條第2項之規定，本件並無同法第159條第1項傳聞法
    則之限制。
二、上開犯罪事實，業據被告戊○○於偵查中及本院審理時（見高
    雄地檢署111年度少連偵字第63號卷【下稱偵卷】第91頁，
    本院111年度訴字第619號卷【下稱訴卷】第111至112頁、第
    116頁、第122頁）、被告丙○○於偵查中及本院審理時（見偵
    卷第92頁，訴卷第111至112頁、第116頁、第122頁）、被告
    己○○於本院審理時（見訴卷第160頁、第164頁、第169頁）
    均坦承不諱，核與共同被告戊○○於警詢時（見林園分局高市
    警林分偵字00000000000號卷【下稱警卷】第2頁反面至第3
    頁反面）、共同被告丙○○於警詢時（見警卷第5頁反面至第6
    頁反面）、共同被告己○○於警詢時（見警卷第10頁反面至第
    12頁）、證人丁○○於警詢及偵查中（見警卷第13至14頁反面
    ，偵卷第76頁）、證人簡豐吉於警詢時（見警卷第17至18頁
    ）、證人薛○任於警詢及偵查中（見警卷第21至22頁、第23
    至24頁，偵卷第87頁）證述情節大致相符，並有林園分局扣
    押筆錄暨扣押物品目錄表（見警卷第32至35頁）、扣案物品
    照片（見警卷第38頁）、少年薛○任之診斷證明書（見警卷
    第36頁）、事發現場監視器錄影畫面翻拍照片（見警卷第39
    至42頁）等在卷可稽，足認被告3人前揭自白均與事實相符
    ，應堪採信。綜上，本案事證已臻明確，被告3人上開犯行
    ，均堪認定，應依法論科。
三、論罪科刑：
　㈠查被告戊○○與被告丙○○於前揭時地聚集在前揭屬於公眾通行
    之市區道路上，分別持豬肉刀及折疊刀追砍薛○任及丁○○，
    被告己○○則持西瓜刀站立在義發路上助勢，其等之行為，就
    人民安寧之影響、行車往來安全及公共秩序均已有顯著危害
    ，並造成公眾或他人恐懼不安，是核被告戊○○及被告丙○○所
    為，均係犯刑法第150條第2項第1款、第2款、同條第1項後
    段之攜帶兇器在公眾場所聚集三人以上下手實施強暴，因而
    致生交通往來之危險罪；被告己○○所為，係犯刑法第150條
    第2項第1款、第2款、同條第1項前段之攜帶兇器在公眾場所
    聚集三人以上實施強暴在場助勢，因而致生交通往來之危險
    罪。
  ㈡按共犯在學理上，有「任意共犯」與「必要共犯」之分，前
    者指一般原得由1人單獨完成犯罪而由2人以上共同實施之情
    形，當然有刑法總則共犯規定之適用；後者係指須有2人以
    上之參與實施始能成立之犯罪而言。且「必要共犯」依犯罪
    之性質，尚可分為「聚合犯」與「對向犯」，其2人以上朝
    同一目標共同參與犯罪之實施者，謂之「聚合犯」，如刑法
    分則之公然聚眾施強暴、脅迫罪、參與犯罪結社罪、輪姦罪
    等是，因其本質上即屬共同正犯，故除法律依其首謀、下手
    實施或在場助勢等參與犯罪程度之不同，而異其刑罰之規定
    時，各參與不同程度犯罪行為者之間，不能適用刑法總則共
    犯之規定外，其餘均應引用刑法第28條共同正犯之規定(最
    高法院81年度台非字第233號刑事判決要旨參照)。又刑法第
    150條第1項規定：「在公共場所或公眾得出入之場所聚集三
    人以上，施強暴脅迫者，在場助勢之人，處一年以下有期徒
    刑、拘役或十萬元以下罰金；首謀及下手實施者，處六月以
    上五年以下有期徒刑。」即係立法類型所謂的「聚合犯」，
    且法律已就其首謀、下手實施、在場助勢等參與犯罪程度之
    不同，而異其刑罰之規定。
  ㈢被告己○○雖於事發當時有持西瓜刀自義發路20號內出來，並
    站立在義發路上，然尚無證據顯示其有實際「下手實施」強
    暴或脅迫之舉，起訴書亦記載「己○○則持刀站在義發路上」
    ，而刑法第150條第1項既將「下手實施」與「在場助勢」因
    參與犯罪程度之不同，而異其刑罰，自不能只要對於「在公
    共場所或公眾得出入之場所聚集三人以上施強暴脅迫行為之
    下手實施者」具犯罪內容之認識仍跟隨一同前往，即逕認其
    與「下手實施」之人因具有犯意聯絡而須共同負「下手實施
    」之罪責，否則將使刑法將「下手實施」與「在場助勢」因
    參與犯罪程度之不同，而異其刑罰之規定，形同虛設。是以
    ，刑法第150條第1項所規定之「首謀」、「下手實施」、「
    在場助勢」此3種態樣彼此間並無成立共同正犯之餘地，故
    僅能認被告己○○屬「在場助勢」，應適用刑法第150條第1項
    前段，而非適用刑法第150條第1項後段「下手實施」之條文
    。公訴意旨認被告己○○涉犯刑法第150條第2項第1款、第2款
    、同條第1項後段之聚集三人以上在公眾得出入之場所下手
    實施強暴，因而致生交通往來之危險罪部分，尚有未合，業
    如前述，惟因二罪間僅係參與犯罪程度不同，自無庸變更起
    訴法條，附此敘明。
　㈣被告戊○○及被告丙○○就事實欄所示之攜帶兇器在公眾場所聚
    集三人以上下手實施強暴，因而致生交通往來之危險罪犯行
    ，有犯意聯絡及行為分擔，自應論以共同正犯。惟被告己○○
    就其攜帶兇器在公眾場所聚集三人以上實施強暴在場助勢罪
    犯行部分，與下手實施強暴罪之被告戊○○及被告丙○○，因其
    等間之參與犯罪程度顯然有別，揆諸前揭規定及說明，即無
    從成立共同正犯。又刑法條文有「結夥三人以上」者，其主
    文之記載並無加列「共同」之必要（最高法院79年度台上字
    第4231號判決意旨參考），是刑法第150條以「聚集三人以
    上」為構成要件，應為相同解釋，故主文之記載即不再加列
    「共同」等文字，附此敘明。
　㈤刑之加重事由之說明：
　⒈兒童及少年福利與權益保障法第112條第1項後段：
　　按成年人教唆、幫助或利用兒童及少年犯罪或與之共同實施
    犯罪或故意對其犯罪者，加重其刑至二分之一。但各該罪就
    被害人係兒童及少年已定有特別處罰規定者，從其規定，兒
    童及少年福利與權益保障法第112條第1項定有明文。查少年
    薛○任於本案行為時固為滿14歲以上未滿18歲之少年，有其
    個人基本資料查詢結果在卷可參（見警卷第54頁），然被告
    戊○○、被告己○○於本院審理中均否認知悉薛○任為未滿18歲
    之少年（見本院111年度審訴字第571號卷第79頁），被告丙○○於警詢時亦供稱不認識薛○任等語（見警卷第6頁反面）。
    本院審酌本案係因被告丙○○與丁○○商討還款事宜，而引發本
    案之發生，少年薛○任係隨同丁○○到場，被告3人與少年薛○
    任本不相識，則被告3人是否知悉少年薛○任於案發時係未滿
    18歲之少年，尚屬有疑。況少年薛○任於案發時，距年滿18
    歲僅餘約2月，被告3人確實有可能不知悉薛○任為未滿18歲
    之少年，此外，卷內復無其他證據足資證明被告3人知悉薛○
    任於案發時確為未滿18歲之少年，自難認被告3人主觀上有
    對少年實施犯罪之犯意，故不得以兒童及少年福利與權益保
    障法第112條第1項後段之規定相繩。
  ⒉刑法第150條第2項加重部分：
　　犯刑法第150條第1項之罪，而有意圖供行使之用而攜帶兇器
    或其他危險物品犯之，或因而致生公眾或交通往來之危險之
    情形者，得加重其刑至二分之一，刑法第150條第2項定有明
    文。上開得加重條件，屬於相對加重條件，並非絕對應加重
    條件，是以，事實審法院應依個案具體情狀，考量當時客觀
    環境、犯罪情節及危險影響程度、被告涉案程度等事項，綜
    合權衡考量是否有加重其刑之必要性。又倘未依該項規定加
    重，其法定最重本刑仍為有期徒刑5年，如宣告6月以下有期
    徒刑，自仍符合刑法第41條第1項前段所規定得易科罰金之
    要件，即應一併諭知易科罰金之標準，始為適法。而本院審
    酌全案情節，被告3人固有持用可作為兇器之豬肉刀、折疊
    刀及西瓜刀，然被告己○○僅在場壯勢，且因渠等聚集之人數
    固定，亦無證據顯示當時在場參與人數係處於可隨時增加之
    狀態，依其規模，現場發生暴衝、失控之可能性應非甚高；
    另考量少年薛○任傷勢尚非甚重，丁○○則未受傷，再酌以被
    告3人已與少年薛○任達成和解，有撤回告訴狀在卷足憑（見
    偵卷第93頁），是本院考量上情，認被告3人上開所為雖已
    侵害社會秩序安全，但所生危害結果並無嚴重波及公眾或有
    擴大現象，如以刑法第150條第1項規定之法定刑予以評價應
    為已足，尚無再依刑法第150條第2項第1款加重渠等罪刑之
    必要。
  ㈥爰審酌被告3人不思以正當途徑解決債務問題，卻以上開方式
    在公眾通行之道路上，下手實施強暴及在場助勢，造成公眾
    或他人之危害、恐懼不安，並致生公眾往來之危險，所為實
    不足取；惟念及被告3人犯後均坦承犯行，態度尚可，且與
    少年薛○任達成和解；另考量當時在場參與人數為3人，其規
    模非大，其所生之危害或犯罪情節，應均非屬最嚴重之情形
    ；並兼衡被告3人各自之參與程度；暨被告戊○○於本院審理
    中自陳國中肄業之智識程度，入監前從事水電工作，月薪約
    新臺幣（下同）2萬5,000元至3萬元不等，離婚，有1歲11個
    月之小孩需扶養之生活狀況（見訴卷第122頁），被告丙○○
    於本院審理中自陳高中畢業之智識程度，經營豬肉攤，每月
    收入約3萬元，離婚，需扶養5歲之小孩之生活狀況（見訴卷
    第122頁），被告己○○於本院審理中自陳高職肄業之智識程
    度，目前賣童裝為業，每月收入約1萬多元，已婚，沒有小
    孩之生活狀況（見訴卷第169頁），及檢察官之意見等一切
    情狀，爰各量處如主文第1至3項所示之刑，並均諭知易科罰
    金之折算標準。
四、末按供犯罪所用、犯罪預備之物或犯罪所生之物，屬於犯  
    罪行為人者，得沒收之，刑法第38條第2項前段定有明文。
    查扣案之豬肉刀係被告丙○○所有，扣案之西瓜刀、折疊刀係
    被告戊○○所有，業據被告戊○○及被告丙○○於本院審理中供述
    在卷（見訴字卷第117頁），且供被告3人為本件妨害秩序犯
    行所用，爰依前揭規定，分別於被告戊○○及被告丙○○所犯攜
    帶兇器在公眾場所聚集三人以上下手實施強暴，因而致生交
    通往來之危險罪罪刑項下宣告沒收。
據上論斷，應依刑事訴訟法第273條之1第1項、第299條第1項前
段，判決如主文。
本案經檢察官乙○○提起公訴，檢察官甲○○到庭執行職務。
中　　華　　民　　國　　111 　年　　11　　月　　30　　日
                  刑事第十庭    法　官  吳俞玲
以上正本證明與原本無異。
如不服本判決應於收受判決後20日內向本院提出上訴書狀，並應
敘述具體理由。其未敘述上訴理由者，應於上訴期間屆滿後20日
內向本院補提理由書(均須按他造當事人之人數附繕本)「切勿逕
送上級法院」。
中　　華　　民　　國　　111 　年　　11　　月　　30　　日
                                書記官  陳芳蘭
附錄本判決論罪科刑法條全文：
刑法第150條
在公共場所或公眾得出入之場所聚集三人以上，施強暴脅迫者，
在場助勢之人，處1年以下有期徒刑、拘役或10萬元以下罰金；
首謀及下手實施者，處6月以上5年以下有期徒刑。
犯前項之罪，而有下列情形之一者，得加重其刑至二分之一：
一、意圖供行使之用而攜帶兇器或其他危險物品犯之。
二、因而致生公眾或交通往來之危險。